【裁判字號】    89,易,1813
【裁判日期】    891012
【裁判案由】    侵占
【裁判全文】
臺灣桃園地方法院刑事判決                        八十九年度易字第一八一三號
    公  訴  人  臺灣桃園地方法院檢察署檢察官
    被      告  甲○○
右列被告因侵占案件，經檢察官提起公訴（八十九年度偵字第九九七０號），本院判
決如左：
     主  文
甲○○連續意圖為自己不法之所有，而侵占對於業務上所持有之物，處有期徒刑柒月
。
     事  實
一、甲○○（曾因民國八十七年四月間所涉偽造文書之案件，經本院於八十八年九月
    七日以八十八年度訴字第七六三號案件判處有期徒刑四月，緩刑三年，並於八十
    八年十月七日判決確定）係設於桃園縣平鎮市○○路南勢二段九二號乙○○○股
    份有限公司（以下簡稱桃苗公司）平鎮營業所之業務員（任職期間為八十五年十
    一月間起至八十七年六月底止），負責汽車銷售、中古汽車買賣及向客戶收取購
    車款、保險費、監理費用、配件費後繳回公司並代辦過戶及保險等業務，為從事
    業務之人，竟意圖為自己不法之所有，並基於概括之犯意，先於八十七年一月底
    某日，對於業務上向客戶丙○○（起訴書誤載為彭玉蓮）所收取由其持有應繳回
    予桃苗公司並代辦保險之保險費新臺幣（下同）四萬四千七百四十一元，利用職
    務之便，未繳回公司亦未代辦保險而予以侵占入己；復於同年三月間某日，又將
    對於業務上向客戶丁○○所收取由其持有應繳回予桃苗公司並代辦保險之保險費
    二萬五千五百八十九元，仍利用職務之便，未繳回公司亦未代辦保險而予以侵占
    入己，前後共計侵占七萬零三百三十元（公訴人誤認為七萬零三百二十九元）。
    嗣於八十七年十月間，經丙○○之配偶鄧煥堂及丁○○相繼向該營業所查詢後，
    桃苗公司始悉上情。
二、案經桃苗公司訴請臺灣桃園地方法院檢察署檢察官偵查起訴。
     理  由
一、訊據被告甲○○固坦承有擔任前揭汽車公司之業務員，並於八十七年一月底收取
    同事劉榮治代收後轉交之丙○○所繳交之前開保險費等情不諱，惟矢口否認有侵
    占犯行，辯稱：因為服父喪，加上四月間太太生產，五月間又因有偽造文書之訴
    訟案件等事纏身，所以忘了丙○○之該筆款項，實在是無心之過，洵無侵占之意
    圖，另外丁○○之保險費伊並未收到云云。經查，右揭事實，業據告訴人桃苗公
   司之代理人湯祥林指訴綦詳在卷，且丙○○繳交上開保險費時，適被告之父親逝
    世，該筆保險費乃繳由被告之同事劉榮治代收後轉交予被告，及丁○○亦確有繳
    交前開保險費予被告等情，復經證人丙○○、丙○○之配偶鄧煥堂、丁○○等人
    證述屬實（見八十九年度他字第九四八號偵查卷第十六頁背面，本院八十九年八
    月二十八日訊問筆錄），並有丙○○、丁○○出具之切結書影本各一紙附卷可稽
    ，而被告於檢察官偵查中亦坦承：「（任業務員期間，是否向客戶丙○○、丁○○收取交給公司之保險費？）有的，向丁○○收取二萬五千五百八十九元、丙○○是四萬四千七百四十一元（見同上偵查卷第十六頁正面）」等語無異，足認被
    告確已收取丁○○所繳交之前揭保險費，嗣竟改稱未收到該筆款項云云，無非匿
    飾之詞，自不足採。被告於八十七年四月間所涉偽造文書之犯行（本院八十八年
    度訴字第七六三號），臺灣桃園地方法院檢察署檢察官係於被告離職後之八十七
    年十二月間始行偵查，業經調閱該案卷宗可按，被告縱涉有該犯行，惟其於在職
    期間，顯尚未有因該案件進行偵審程序致影響其工作；又被告因其父親於八十七
    年一月十八日仙逝（見卷附之戶籍謄本），並於同年三月間出殯，期間被告固陸
    續請假六、七次，每次請假二、三天（見本院八十九年九月十四日訊問筆錄），
    可見被告並非全然未上班，況迄至八十七年六月底離職時止，前後更長達有數月
    之充裕時間，亦顯有餘裕將上開所持有之保險費繳回予公司並辦妥相關保險事宜
    ，並非無暇處理，再依被告供承：「因為我本想另找保險公司，因為佣金比較高
    （見同上偵查卷第二十五頁背面）」等語觀之，益見被告明知已收取前開保險費
    ，且企求另向佣金較高之保險公司代為投保，被告猶辯稱因他事纏身以致疏忽遺
    忘已收取保險費一事，要屬推諉卸責之詞，亦不可採。綜上證據及情節，被告至
    離職時止，迄未將所收取之前開保險費繳回公司或另覓保險公司代辦保險，堪認
    被告有將上開款項留供自己使用而故不予繳回公司之不法所有之侵占意圖，灼然
    明甚。被告飾詞否認，所辯各節，顯係臨訟畏罪圖卸，均非足採，本件事證明確
    ，被告犯行堪以認定。至被告嗣後分別於八十八年二月間、八十九年六月間繳還
    上開保險費予桃苗公司（見同上偵查卷第二十六頁背面），但對於已成立之侵占
    罪，不生影響，附此敘明。
二、核被告所為，係犯刑法第三百三十六條第二項之業務侵占罪。其先後二次業務侵
    占之犯行，時間緊接，犯罪構成要件相同，顯係基於概括之犯意反覆為之，應依
    刑法第五十六條連續犯之規定論以一罪，並加重其刑。爰審酌被告之素行、犯罪
    之手段、所生之危害、侵占所得之利益及犯後態度等一切情狀，量處如主文所示
    之刑。
據上論斷，應依刑事訴訟法第二百九十九條第一項前段，刑法第五十六條、第三百三
十六條第二項，罰金罰鍰提高標準條例第一條前段，判決如主文。
本案經檢察官魏雯祈到庭執行職務。
中      華      民      國    八十九    年      十      月     十二     日
                                臺灣桃園地方法院刑事第三庭
                                      法  官  曾  家  貽
右正本證明與原本無異。
如不服本判決，應於判決送達後十日內，向本院提出上訴狀（須附繕本）。
                                      書記官  陳      珊
中      華      民      國    八十九    年     十       月     十六     日
附論罪科刑依據之法條：
刑法第三百三十六條第二項：
對於業務上所持有之物，犯前條第一項之罪者，處六月以上五年以下有期徒刑，得併
科三千元（現已提高十倍為三萬元）以下罰金。


司法院資訊處製作；財團法人民間司法改革基金會備份。
